臺灣新竹地方法院刑事判決　　　　　　　95年度交訴字第51號
公　訴　人　臺灣新竹地方法院檢察署檢察官
被　　　告　丙○○
選任辯護人　吳奎新律師
上列被告因公共危險等案件，經檢察官聲請簡易判決處刑（95年
度偵字第769號），本院認不宜依簡易判決處刑而改依通常程序
審理，判決如下：
    主  文
丙○○無罪。
    理  由
一、本件公訴意旨略以：被告丙○○於民國94年12月17日，駕駛
    車號7Q－2308號自用小客車，沿新竹縣竹北市○○路由西往
    東方向行駛，於同日15時30分許，途經三民路與仁義路口處
    ，原須注意交岔路口處人車動態，妥適採取必要之安全措施
    ，而依事發時天候晴、日間自然光線、道路無缺陷及障礙物
    ，視距良好等情形觀之，顯亦無不能注意情事，竟未注意上
    開路口人車動態，適告訴人乙○○騎乘車號HJJ－771號重型
    機車，沿仁義路南向行抵該路口，正欲左轉駛入三民路東向
    車道，而遭被告丙○○所駕駛之車輛擦撞後倒地，因之受有
    左手擦傷、右肩扭傷等傷害，詎被告丙○○明知告訴人乙○○因受撞及倒地，應有受傷情事，竟於肇事致人成傷後，旋
    即駕駛車輛逃離現場，當場經路人紀錄車號轉知告訴人乙○○，始報警查悉上情，因認被告許蕙蘭涉犯刑法第185條之4
    及第284條之罪嫌。
二、按犯罪事實應依證據認定之，無證據不得認定犯罪事實。又
    不能證明被告犯罪者，應諭知無罪之判決，刑事訴訟法第15
    4條、第301條第1項分別定有明文。又事實之認定，應憑證
    據，如未能發現相當證據，或證據不足以證明，自不能以推
    測或擬制之方法，為裁判基礎（最高法院40年臺上字第86號
    判例參照）；認定不利於被告之事實，須依積極證據，苟積
    極證據不足為不利於被告之事實認定時，即應為有利於被告
    之認定，更不必有何有利之證據（最高法院30年上字第816
    號判例參照）；且認定犯罪事實，所憑之證據，無論直接或
    間接證據，其為訴訟上之證明，須於通常一般之人均不致有
    所懷疑，而得確信其為真實之程序者，始得據之為有罪之認
    定，倘其證明尚未達到此一程度，而有合理性懷疑之存在時
    ，即無從為有罪之認定（最高法院76年台上字第4986號判例
    參照）。次按刑事訴訟法第161條已於91年2月8日修正公布
    ，其第1項規定：檢察官就被告犯罪事實，應負舉證責任，
    並指出證明之方法。因此，檢察官對於起訴之犯罪事實，應
    負提出證據及說服之實質舉證責任。倘其所提出之證據，不
    足為被告有罪之積極證明，或其指出證明之方法，無從說服
    法院以形成被告有罪之心證，基於無罪推定之原則，自應為
    被告無罪判決之諭知（最高法院92年台上字第128號判例參
    照）。
三、公訴人認被告涉犯刑法第185條之4之肇事逃逸及第284條第1
    項之過失傷害罪嫌，主要係以：（一）被告許蕙蘭供述：於
    案發時駕駛車輛途經事故地點，且其所駕駛之車號自小客車
    左後葉子板處，有刮擦痕；（二）告訴人乙○○之指述；（
    三）新竹縣警察局竹北分局道路交通事故現場圖、調查報告
    表；（四）告訴人乙○○診斷證明書；（五）現場與車輛受
    損情形相片8張等為其論據。
四、程序部分：（證據能力爭執）
    本件被告於本院竹北簡易庭所提出之和解書1紙，公訴人認
    該文書無證據能力，按被告以外之人於審判外之言詞或書面
    陳述，除法律有規定者外，不得作為證據，刑事訴訟法第15
    9條第1項定有明文。查本院竹北簡易庭95年度竹北交簡字第
    91號刑事卷宗第19頁之和解書1紙，乃屬證人即中央產物保
    險公司理賠員甲○○於就文書上填寫本件肇事經過：（民國
    94年12月17日16時0分，甲方許蕙蘭駕駛7Q-2308號自小客車
    於竹北市○○路與仁義路處發生車禍致乙方乙○○所騎乘HJ
    J-771機車受損且騎士輕傷。）及和解條件（甲方、乙方雙
    方同意各自修復各自的汽車與機車，且乙方受傷部分同意自
    己處理，不用甲方賠償。）之審判外書面陳述，則依上開法
    條規定，該等和解書無證據能力，先此敘明。
五、實體部分：
    訊據被告堅詞否認有何過失傷害及肇事逃逸之犯行，辯稱：
    當時我是直行車，是告訴人從我後方撞過來，我完全不知情
    ，我沒有要逃逸，如果我知道有擦撞，我會馬上停下來，且
    當初與在跟中央產物保險公司洽談和解時，告訴人當時有陳
    述是他自己撞倒我的車輛，不要我理賠等語。經查：
（一）告訴人乙○○因本件車禍受有左手擦傷、右肩扭傷之傷害
      ，業經東元綜合醫院診斷證明書1紙（見95年度偵字第769
      號第10頁）可證，且為被告所不爭執，另本件被告於車禍
      發生後並未停留於現場之事實，亦為被告所不爭執（見本
      院卷第30頁95年9月20日準備程序筆錄），再者，本件車
      禍發生之際，二車之行車方向別為被告沿三民路西向東直
      行，告訴人則沿仁義路由北往南方向行至三民路與仁義路
      口，欲左轉駛入三民路，而該肇事地點為三岔路口並設有
      行車管制號誌（號誌運作正常），且當時有日間自然光線
      、柏油路面、乾燥、無缺陷、無障礙物、視距良好之事實
      ，業據告訴人於警詢中陳述明確，且為被告不否認，並有
      道路交通事故調查報告表（一）（二）及道路交通事故現
      場圖等在卷可稽，故此三部分事實應足認定。
（二）本件所應審認為(1)被告有無起訴書所載之「未注意交岔路
      口人車動態」之過失行為？(2)被告是否具有肇事逃逸之主
      觀犯意，亦即被告是否知悉肇事而故意逃逸？經查：
   1、按刑法上之過失犯，以行為人對於結果之發生，應注意並
      能注意而不注意為成立要件，亦即需有違反注意義務之情
      形，而本件被告是否有違反注意義務應逐一檢視相關之道
      路交通法規。
    (1)查：本件車禍發生之地點位於有號誌之三岔路口，被告行
      車方向為直行車輛，告訴人之行車方向為欲左轉進入被告
      行進路線之轉彎車輛，如前所述，而按車輛行駛於有號誌
      之交岔路口依據道路交通安全規則第102 條應注意下列之
      規定：應遵守燈光號誌或交通指揮人員之指揮，遇有交
      通指揮人員指揮與燈光號誌並用時，以交通指揮人員之指
      揮為準。左轉彎時，應距交岔路口三十公尺前顯示方向
      燈或手勢，行至交岔路口中心處左轉，並不得占用來車道
      搶先左轉。轉彎車應讓直行車先行。行至有號誌之交
      岔路口，遇紅燈應依車道連貫暫停，不得逕行插入車道間
      ，致交通擁塞，妨礙其他車輛通行。行至有號誌之交岔
      路口，遇有前行或轉彎之車道交通擁塞時，應在路口停止
      線前暫停，不得逕行駛入交岔路口內，致號誌轉換後，仍
      未能通過妨礙其他車輛通行。
    (2)逐一檢示上述規定得見，本件被告行車方向為三岔路口之
      直行車輛，其肇事當時之情況行進於該三岔路口應注意之
      義務包括依據號誌行駛、於遇到前方有前行車道交通擁塞
      時，應在路口停止線前暫停，不得逕行駛入交岔路口內，
      至號誌轉換後，仍未能通過妨礙其他車輛通行。然本件公
      訴人並未舉證被告行進於該路段之際，有何違反前開行駛
      於交岔路口之何種行車注意義務；另依告訴人陳述其乃機
      車右手手把與被告左後側車身碰撞，以及卷附照片（見95
      年度偵字第769號第16-19頁）所示二車車損位置分別為：
      告訴人機車右手把照後鏡、被告汽車左後側有一刮痕等客
      觀情形得見，二車之車身擦撞位置分別為機車右前側及汽
      車左後側，可見當時二車位置乃機車位於被告左後方，再
      輔以二車當時之行進方向得見，被告當時屬於直行之行進
      車輛，告訴人當時乃欲左轉進入被告行進方向之車道，依
      據路權顯示除非被告當時行進方向為紅燈號誌，否則被告
      應具有優先行駛之權利，然本件公訴人亦未舉證被告有何
      闖越紅燈或不遵守號誌之違規情形，再者，本件告訴人既
      屬轉彎且為後方車輛，而依據一般汽車道路駕駛之經驗及
      常情，駕駛者對於行進中位於前方之車輛之動態及路況方
      有掌控能力，可依據當時情況進行安全及迴避措施，具有
      主動權，然相對於行駛於駕駛人車輛後方之車輛，應屬於
      被動狀態，對於後方車輛之行進狀態及路況做出預測較屬
      困難，本件實難僅因產生交通事故而告訴人受有傷害即苛
      責被告對於左轉彎車道之後方車輛有何注意義務，況本件
      公訴人所提出之卷內證據中，告訴人指述僅得證明事故
      之發生、肇事地點、二車擦撞位置及受傷情況，道路交
      通事故現場圖及調查報告表亦僅能客觀呈現出當時被告及
      告訴人二車行進方向及當時該路況道路之相關資訊，診
      斷證明書則僅得證明告訴人因此一車禍受有傷害，現場
      與車輛受損照片8張僅得呈現二車輛受損之客觀情形，是
      前開證據均無足使本院產生被告對於此一車禍具有過失之
      心證，是公訴人並未舉證被告有何交通法規上應遵守而未
      遵守之過失行為，是被告過失責任尚難認定之。
   2、一般機車車頭之後照鏡乃為塑膠材質結構並非如金屬結構
      般穩固，輕微碰撞即會破裂及掉落，依據現場告訴人車損
      照片得見，該機車僅右手把照後鏡掉落，再輔以被告駕駛
      之自小客車左後車身之長條刮痕非深陷之凹痕，則告訴人
      之機車與被告之自小客車受損情況均屬輕微，足見二車擦
      撞之力道相當輕微，且二車碰觸之範圍極少，而依據肇事
      地點乃一三岔路口，且當時乃日間下午3 時許，此時之車
      流量十分大，是此一輕微之擦撞之聲響之分貝應無法高於
      交岔路口車輛匯集之高車流量所產生之喇叭、車輛引擎及
      行進中所發出之聲響，且被告為直行車輛，實難苛責被告
      能注意此一後方車身產生之輕微聲響，是自難認定被告知
      悉車禍之發生，是既無法認定被告主觀上知悉其肇事致人
      受傷，而刑法第185條之4之肇事逃逸罪既無處罰過失，且
      公訴人亦未舉證證明被告主觀上知悉車禍發生而仍決意逃
      逸之事實，則此部分肇事逃逸之犯行亦屬無法證明。
   3、至本件被告及辯護人雖傳訊證人即中央產物保險公司理賠
      員甲○○到院進行交互詰問，然證人多數證言均涉及本件
      保險理賠之相關處理流程，與本案待證事實並無涉，至證
      人甲○○雖證述：「（辯護人問：告訴人有無提到為何發
      生車禍？）（答：在我印象中，好像是他轉彎，不小心擦
      到被告的車。）」等語（見本院卷第47頁），此部分均非
      證人親身經歷目睹車禍經過而為之證言，僅係轉述告訴人
      之陳述，況證人甲○○證述：「（審判長問：你有無到車
      禍現場看過？）（答：無）」等語（見本院卷第50頁），
      是證人既未前往車禍現場觀看，其證言亦無法釐清車禍當
      時之過失情形及是否有肇事逃逸之事實，故證人甲○○之
      證言並無足以採之為對被告有利或不利之認定，附此敘明
（三）綜上所述，公訴人提出之證據及指明之證據方法，無足認
      定被告有起訴書所載之未注意人車動態之過失行為，亦無
      足認定被告有肇事逃逸之行為。此外，復查無其他積極切
      確之證據足資證明被告有何應注意能注意而不注意之過失
      行為及肇事逃逸之犯行，既不能證明被告犯罪，是揆諸前
      揭判例、說明，自應依法為被告無罪判決之諭知。
六、據上論斷，應依刑事訴訟法第452條、第301條第1項，判決
    如主文。
本案經檢察官陳榮林到庭執行職務。
中　　華　　民　　國　　96　　年　　1 　　月　　24　　日
                  刑事第一庭審判長法  　官  賴淑敏
                                  法  　官  黃美文
                                  法  　官  李毓華
以上正本證明與原本無異。
如不服本判決應於收受本判決後十日內向本院提出上訴書狀，其
未敘述上訴理由者，並得於提起上訴後十日內向本院補提理由書
狀( 均須按他造當事人之人數附繕本 )「切勿逕送上級法院」。
中　　華　　民　　國　　96　　年　　1 　　月　　24　　日
                                   書 記 官  李佩真
